臺灣新北地方法院刑事判決
109年度訴字第1135號
公  訴  人  臺灣新北地方檢察署檢察官
被      告  黃兆翎



選任辯護人  舒建中律師
上列被告因詐欺案件，經檢察官提起公訴（108年度偵字第12192
號），被告於本院準備程序中就被訴事實為有罪之陳述，經詢問
當事人意見，合議庭裁定由受命法官依簡式審判程序獨任審理，
本院判決如下：
    主  文
丙○○三人以上共同犯詐欺取財罪，處有期徒刑壹年壹月。又三人
以上共同犯詐欺取財罪，處有期徒刑壹年貳月。應執行有期徒刑
壹年肆月。
未扣案之犯罪所得新臺幣伍佰元沒收，於全部或一部不能沒收或
不宜執行沒收時，追徵其價額。
    事  實
一、丙○○於民國108年3月7日起，加入由真實姓名年籍不詳，通
    訊軟體LINE暱稱「義翔」之成年人（下稱「義翔」）、李毅
    仁（由檢察官移送臺灣臺北地方法院併辦）及其他不詳姓名
    年籍之人（無證據證明有未滿18歲之人）所組成之3人以上
    ，以施用詐術為手段，具有持續性、牟利性之有結構性詐欺
    集團犯罪組織（丙○○參與犯罪組織部分業經另案起訴並判決
    確定），從事依指示收取金融帳戶存摺、提款卡等包裹後放
    在指定地點交付詐欺集團其他成員之工作（俗稱取簿手），
    每次收取、放置包裹可獲得新臺幣（下同）500元報酬。嗣
    丙○○、「義翔」、李毅仁及上開詐欺集團其他成員共同意圖
    為自己不法之所有，而為以下犯行：
　㈠基於三人以上共同詐欺取財之犯意聯絡，先由所屬詐欺集團
    某成員於108年3月13日10時至11時間某時許，假冒「仲信資
    融貸款公司專員品源」之名義，撥打電話給乙○○詢問有無貸
    款需求，佯稱如欲貸款需寄送銀行帳戶存摺、提款卡始能核
    貸云云，致乙○○因而陷於錯誤，依對方指示於108年3月13日
    （起訴書誤載為15日）17時17分許，在屏東縣○○市○○路000
    號統一超商股份有限公司（下稱統一超商公司）潭墘門市，
    將其所申請之中華郵政股份有限公司屏東勝利路郵局帳戶、
    臺灣土地銀行帳戶、台北富邦銀行帳戶、王道銀行帳戶（帳
    號均詳卷）之存摺共4本、提款卡共4張（包含提款密碼），
    以交貨便（店到店）寄送方式，寄送至新北市○○區○○路0號
    統一超商公司景旺門市，再由丙○○依「義翔」之指示，於10
    8年3月15日13時20分許至上開景旺門市收取裝有乙○○前開帳
    戶存摺、提款卡（包含提款密碼）之包裹，隨後將該包裹放
    在臺北市中正區公館附近草叢交付詐欺集團其他成員。
　㈡基於三人以上共同詐欺取財及洗錢之犯意聯絡，由所屬詐欺
    集團某成員於108年3月18日10時34分許撥打電話給丁○○，佯
    稱為丁○○之友人，要向丁○○借款云云，致丁○○因而陷於錯誤
    ，於同日15時11分許，在屏東縣潮州鎮南進路郵局臨櫃無摺
    存款10萬元至對方指定之帳戶即上開乙○○郵局帳戶內，嗣由
    該詐欺集團車手李毅仁持上開乙○○郵局帳戶提款卡，於同日
    15時15分許、15時16分許、15時17分許、15時18分許，在臺
    北市○○區○○路0段000號全家便利商店公館店自動櫃員機提領
    2萬元各1次（共4次），復於同日15時20分許，在臺北市○○
    區○○路0段000號全家便利商店水源店自動櫃員機提領2萬元
    ，共計10萬元，再將所提領款項放在指定地點交付詐欺集團
    其他成員。
二、案經丁○○訴由新北市政府警察局刑事警察大隊報告臺灣新北
    地方檢察署檢察官偵查起訴。
    理  由
一、按本件被告丙○○所犯係死刑、無期徒刑、最輕本刑為3年以
    上有期徒刑以外之罪，其於準備程序就前揭被訴事實為有罪
    之陳述，經受命法官告知簡式審判程序之旨，並聽取當事人
    與辯護人之意見後，本院認無不得或不宜改依簡式審判程序
    進行之處，爰依刑事訴訟法第273條之1第1項，裁定本件由
    受命法官獨任進行簡式審判程序，合先敘明。
二、上揭事實，業據被告於警詢、偵訊及本院審理時坦承不諱，
    核與證人即被害人乙○○、告訴人丁○○等2人於警詢時，及證
    人李毅仁於警詢及偵訊時證述之情節大致相符，並有新北市
    政府警察局刑事警察大隊偵查報告、被害人乙○○提出之上開
    郵局帳戶存摺封面影本、臺灣土地銀行帳戶存摺封面影本、
    台北富邦銀行帳戶帳號資料、LINE對話紀錄、統一超商公司
    交貨便服務單、取貨資訊及貨態追蹤、告訴人丁○○之無摺存
    款收執聯及簡訊擷圖、被告至統一超商公司景旺門市收取包
    裹及騎乘車號000-000號普通重型機車離開之監視錄影畫面
    擷圖、前開機車照片及車輛詳細資料報表（車主為被告之妻
    阮蓓姮）、被害人乙○○上開郵局帳戶之客戶基本資料及客戶
    歷史交易清單、被告與「義翔」之LINE對話紀錄擷圖附卷可
    稽，足認被告自白與事實相符，本件事證明確，被告犯行已
    堪認定，應予依法論科。
三、論罪科刑：
  ㈠核被告所為，事實欄一、㈠部分係犯刑法第339條之4第1項第2
    款之三人以上共同詐欺取財罪，事實欄一、㈡部分係犯刑法
    第339條之4第1項第2款之三人以上共同詐欺取財罪、洗錢防
    制法第14條第1項之洗錢罪。
  ㈡按共同正犯，本係互相利用，以達共同目的，並非每一階段
    行為，各共同正犯均須參與。而共同實施犯罪行為，在合同
    意思範圍以內，相互利用他人之行為，以達其犯罪之目的，
    原不必每一階段行為均經參與，祇須分擔犯罪行為之一部，
    即應對於全部所發生之結果共同負責（最高法院72年度台上
    字第5739號判決意旨參照）；另按共同正犯之意思聯絡，原
    不以數人間直接發生者為限，即有間接之聯絡者，亦包括在
    內。如甲分別邀約乙、丙犯罪，雖乙、丙間彼此並無直接之
    聯絡，亦無礙於其為共同正犯之成立（最高法院77年度台上
    字第2135號判決意旨參照）。查被告雖未始終參與詐欺集團
    各階段之詐欺取財犯行，僅參與收取裝有人頭帳戶存摺、提
    款卡（包含提款密碼）之包裹，再將包裹放在指定地點交付
    詐欺集團其他成員之工作（俗稱取簿手），惟其與「義翔」
    、李毅仁及同集團其他成員間既為詐欺如事實欄所示之被害
    人彼此分工，應認在合同意思範圍內，各自分擔犯罪行為之
    一部，並相互利用他人之行為，以達犯罪之目的，自應就詐
    欺取財犯行全部所發生之結果負責。被告與「義翔」、李毅
    仁及詐欺集團其他成員間就前開三人以上共同詐欺取財、洗
    錢等犯行均有犯意聯絡及行為分擔，皆應論以共同正犯。
  ㈢就事實欄一、㈡部分，被告係以一行為，同時觸犯三人以上共
    同詐欺取財罪、洗錢罪等犯罪構成要件不同之2罪，為想像
    競合犯，應依刑法第55條規定，從一重之三人以上共同詐欺
    取財罪處斷。被告所犯事實欄一、㈠及㈡所示2罪，詐欺對象
    為不同之被害人，本案詐欺集團實施詐術之時間、詐欺對象
    交付財物時間及內容，既均有別，顯係基於各別犯意先後所
    為，該2次犯行自應分論併罰；公訴意旨認此2次犯行為想像
    競合犯，應從一重處斷，尚有未合，附此敘明。
  ㈣爰以行為人之責任為基礎，審酌被告正值青壯，不思循正當
    途徑賺取財物，為圖小利而加入詐欺集團，擔任取簿手之角
    色，助長詐騙犯罪風氣之猖獗，侵害被害人之財產法益，並
    影響社會治安及風氣，所為實屬不該，惟念其犯後坦承犯行
    ，態度尚可，在詐欺集團中擔任之角色僅屬底層之取簿手，
    並非主導犯罪之人，兼衡其犯罪之動機、目的、手段、所獲
    報酬、智識程度、家庭生活經濟狀況、已獲得告訴人丁○○之
    原諒、尚未與被害人乙○○達成和解、告訴人及被害人所受損
    失等一切情狀，分別量處如主文所示之刑，並定其應執行刑
    ，以資懲儆。
四、沒收：
    被告因本次領取、轉交包裹行為所得之報酬500元，為其獲
    得之犯罪所得，雖未經扣案，仍應依刑法第38條之1第1項前
    段、第3項之規定宣告沒收，並諭知於全部或一部不能沒收
    或不宜執行沒收時，追徵其價額。
據上論斷，應依刑事訴訟法第273條之1第1項、第284條之1、第2
99條第1項前段，洗錢防制法第14條第1項，刑法第11條前段、第
28條、第339條之4第1項第2款、第55條、第51條第5款、第38條
之1第1項前段、第3項，刑法施行法第1條之1第1項，判決如主文
。
本案經檢察官甲○○提起公訴，檢察官阮卓群、顏汝羽、丁維志、
王佑瑜到庭執行職務。
中　　華　　民　　國　　111 　年　　1 　　月　　12　　日
                    刑事第四庭    法　官  楊筑婷
以上證明與原本無異。
如不服本判決應於收受本判決後20日內向本院提出上訴書狀，並
應敘述具體理由，如未敘述上訴理由者，應於上訴期間屆滿後20
日內補提理由書狀於本院（均須按他造當事人之人數附繕本）「
切勿逕送上級法院」。
                                  書記官  李郁禎
中　　華　　民　　國　　111 　年　　1 　　月　　13　　日
附錄本判決論罪科刑之法條：
中華民國刑法第339條之4
犯第339條詐欺罪而有下列情形之一者，處1年以上7年以下有期
徒刑，得併科1百萬元以下罰金：
一、冒用政府機關或公務員名義犯之。
二、三人以上共同犯之。
三、以廣播電視、電子通訊、網際網路或其他媒體等傳播工具，
    對公眾散布而犯之。
前項之未遂犯罰之。
洗錢防制法第14條
有第2條各款所列洗錢行為者，處7年以下有期徒刑，併科新臺幣
5百萬元以下罰金。
前項之未遂犯罰之。
前二項情形，不得科以超過其特定犯罪所定最重本刑之刑。